【裁判字號】    96,訴,1717
【裁判日期】    970730
【裁判案由】    侵權行為損害賠償
【裁判全文】
臺灣高雄地方法院民事判決              96年度訴字第1717號
原      告  乙○○
被      告  甲○○
上列當事人間請求損害賠償事件，本院於民國97年7 月16日言詞
辯論終結，判決如下：
    主      文
被告應給付原告新台幣壹拾萬零壹佰參拾元。
原告其餘之訴駁回。
訴訟費用由被告負擔二分之一，其餘由原告負擔。
本判決第一項得假執行。
  事實及理由
壹、程序方面：
一、本件被告經合法通知，未於言詞辯論期日到場，核無民事訴
    訟法第386 條所列各款情形，爰依原告之聲請，由其一造辯
    論而為判決。
二、按訴狀送達後，原告不得將原訴變更或追加他訴，但擴張或
    減縮應受判決事項之聲明者，不在此限，民事訴訟法第255
    條第1 項第3 款定有明文。查原告起訴時，原聲明被告應給
    付原告醫療費用為新臺幣（下同）20,000元、工作請假扣薪
    損失為25,000元、職務津貼損失為8,000 元、代課老師費用
    為20,000元、交通費用為5,000 元、復健療程費用為10,000
    元及精神慰撫金800,000 元，前述金額共計為880,000 元；
    嗣於訴訟審理中，變更聲明請求被告應給付原告醫療費用為
    9,012 元及精神慰撫金300,000 元，共計為309,012 元，核
    屬減縮應受判決事項之聲明，程序並無不合，應予准許。
貳、實體部分
一、原告主張：被告於民國95年5 月19日23時5 分許，駕駛車牌
    號碼ZAE-37 0號輕型機車，沿高雄市苓雅區○○○路由西往
    東方向行駛，行經二聖一路與凱旋路三路路口時，本應遵守
    慢車道行駛至交叉路口，其行進或轉彎，應繞越道路中心處
    左轉進入右側慢車道行進，及轉彎車輛應讓直行之汽車、慢
    車及行人優先通行，且當時又無不能注意之情形，竟疏於注
    意及此，而貿然逕行左轉，適原告騎乘車牌號碼ZNF-333 號
    輕型機車，沿二聖一路由東往西之方向，行駛至上開交叉路
    口西北角處，而與原告騎乘之機車發生碰撞，致原告受有左
    手臂擦挫傷、左手第5 指指骨閉鎖性骨折之傷害。原告因此
    事故而支出醫療費用9 ,012 元 ，並受有精神上痛苦，而得
    請求精神慰撫金300,000 元，合計309,012 元。爰依侵權行
    為之法律關係，提起本訴，並聲明：被告應給付原告309,01
    2 元。
二、被告經合法通知並未到庭答辯，亦未提出書狀作何聲明或陳
    述。
三、原告主張被告於95年5 月19日23時5 分許，駕駛車牌號碼ZA
    E-370 號輕型機車，沿高雄市苓雅區○○○路由西往東方向
    行駛，行經二聖一路與凱旋路三路路口時，本應遵守慢車道
    行駛至交叉路口，其行進或轉彎，應繞越道路中心處左轉進
    入右側慢車道行進，及轉彎車輛應讓直行之汽車、慢車及行
    人優先通行，且當時又無不能注意之情形，竟疏於注意及此
    ，而貿然逕行左轉，適原告騎乘車牌號碼ZNF-333 號輕型機
    車，沿二聖一路由東往西之方向，行駛至上開交叉路口西北
    角處，而與原告騎乘之機車發生碰撞，致原告受有左手臂擦
    挫傷、左手第5 指指骨閉鎖性骨折之傷害等情，被告經合法
    通知，並未到場，亦未以書狀為聲明或陳述，而原告之主張
    有高雄市政府警察局交通大隊交通事故談話紀錄表、道路交
    通事故調查報告表（一）（二）、照片、道路交通事故現場
    圖及安泰醫院診斷證明書等資料在卷可稽；且被告因本件事
    故，所涉過失傷害罪，業經本院以96年度交簡字第1454號判
    決判處拘役50日確定，有上開判決在卷可稽，並經本院依職
    權調取該案全卷查明屬實。是此部分事實堪信為真實。
四、按「因故意或過失，不法侵害他人之權利者，負損害賠償責
    任」、「不法侵害他人之身體或健康者，對於被害人因此喪
    失或減少勞動能力，或增加生活上之需要時，應負損害賠償
    責任」、「不法侵害他人之身體、健康、自由、信用、隱私
    、貞操、或不法侵害其他人格法益而情節重大者，被害人雖
    非財產上之損害，亦得請求賠償相當之金額」。民法第184
    條第1 項前段、第193 條第1 項、第195 條第1 項前段分別
    定有明文。被告因過失駕車之加害行為，致原告受有上揭傷
    害，已如前述，從而原告依前開規定請求被告負損害賠償責
    任，自屬有據。茲就原告請求賠償之損害數額，是否妥適，
    分述如後：
（一）醫療費用9,012元部分：
      原告主張因被告過失行為，致受有傷害，而自費支出醫療
      費用共9,012 元等情，固據其提出博正醫院醫療費用收據
      、掛號收據、安泰醫院收據、民生醫院收據等在卷可參（
      詳本院卷第73-81 頁），惟據本院核實計算結果，上開收
      據金額總計應為7,186 元，原告主張之9,012 元，計算容
      有錯誤，又依原告受傷情形觀之，上開費用之支出核屬必
      要，是原告前揭請求於7,186 元範圍內，均應准許；逾此
      部分請求，不應准許。
（二）非財產上損害300,000元部分：
      按慰藉金之賠償須以人格權遭遇侵害，使精神上受有痛苦
      為必要，其核給之標準固與財產上損害之計算不同，然非
      不可斟酌雙方身分資力與加害程度，及其他各種情形核定
      相當之數額（最高法院51年台上字第223 號判例意旨參照
      ）。查：原告因本件車禍，受有左手臂擦挫傷、左手第5
      指指骨閉鎖性骨折之傷害，自受有肉體及精神上相當之痛
      苦堪可認定，被告就此非財產上之損害自應負侵權行為損
      害賠償責任。而被告名下有土地1 筆、自小客車1 部，93
      至95年度薪資所得分別為147,348 元、112,818 元、251,
      758 元；原告為技術學院畢業，於補習班教授英文，名下
      無不動產等情，業據原告陳明在卷，並有稅務電子閘門財
      產所得調件明細表可稽，本院審酌原告所受傷害情狀，再
      核兩造身分、地位、經濟狀況等一切情狀，認原告所得請
      求之精神慰撫金以100,000 元為適當，逾此部分之請求不
      應准許。
（四）據上，原告因被告駕車傷害之不法侵權行為，得請求被告
      賠償之數額為107,186 元（計算式：醫療費用7,186 元+
      精神慰撫金100,000 元＝107,186 元）。
五、末按強制汽車責任保險人依本法規定所為之給付，視為加害
    人或被保險人損害賠償金額之一部分；加害人或被保險人受
    賠償請求時，得扣除之，強制汽車責任保險法第32條定有明
    文。本件原告因系爭事故之發生，已申請強制汽車責任險理
    賠，而領取強制汽車責任保險金7,056 元乙節，業據原告自
    認無訛，堪可認定。則依前開說明，原告請求被告賠償之金
    額，自應扣除上開強制汽車責任保險金，經扣除後，原告可
    請求之金額應為100,130元（計算式為107,186 元－7,056
    元＝100,130 元）。
六、從而，原告依侵權行為損害賠償之法律關係，請求被告給付
    100,130 元，為有理由，應予准許。逾此部分之請求無理由
    ，應予駁回。
七、本件原告勝訴部分，其所命給付金額未逾500,000 元，依民
    事訴訟法第389 條第1 項第5 款之規定，應依職權宣告假執
    行。
八、本件事證已臻明確，兩造其餘攻擊防禦方法及舉證，本院審
    酌後認對於判決結果均無影響，不再逐一贅述，附此敘明。
九、結論：本件原告之訴為一部有理由，一部無理由，依民事訴
    訟法第385 條第1 項前段、第79條、第389 條第1 項第5 款
    ，判決如主文。
中    華    民    國    97    年     7    月    30    日
                     民事鳳山分庭審判長法  官  楊富強
                                       法  官  李怡諄
                                       法  官  林意芳
上為正本係照原本作成。
如不服本判決，應於送達後20日內，向本院提出上訴狀並表明上
訴理由，如於本判決宣示後送達前提起上訴者，應於判決送達後
10日內補提上訴理由書（須附繕本）。
中    華    民    國    97    年     7    月    30    日
                                       書記官  陸艷娣


司法院資訊處製作；財團法人民間司法改革基金會備份。
